臺灣臺中地方法院刑事判決　　　　　　　　　　　　九十三年度訴緝字第一七號
　　公　訴　人　臺灣臺中地方法院檢察署檢察官
　　被　　　告　甲○○
右列被告因偽造私文書等案件，經檢察官提起公訴（八十七年度偵字第二０六四八號
、第二二六五一號），被告於本院行準備程序時就被訴事實為有罪之陳述，經本院受
命法官聽取當事人意見後，由本院合議庭裁定以簡式審判程序判決如左：
    主  文
甲○○竊盜，處有期徒刑捌月，扣案之自備鑰匙壹支沒收；又行使偽造私文書，足以
生損害於公眾及他人，處有期徒刑陸月，如附表所示偽造之「乙○○」署押肆拾玖枚
（含簽名捌枚、指紋肆拾壹枚）均沒收。應執行有期徒刑壹年，扣案之自備鑰匙壹支
、如附表所示偽造之「乙○○」署押肆拾玖枚（含簽名捌枚、指紋肆拾壹枚）均沒收
。
    事  實
一、甲○○前曾有竊盜、搶奪搶劫軍法案等犯行，其中於民國六十八年間因搶奪搶劫
    軍法案件，經臺灣高等法院臺中分院判處無期徒刑，褫奪公權終身確定在案，因
    在獄中表現良好，於八十四年一月六日假釋出獄（保護管束期滿日為九十四年一
    月六日）。詎仍不知悔改，於假釋期間即八十七年三月間某日，見停放於臺中縣
    大里市金城保齡球館前之詹崇熙所有車牌號碼ＪＶＸ─０七五號重型機車（引擎
    號碼為ＥＥ三一八二二四號，上懸掛有呂秀貞名義之ＪＩＫ─一七五號車牌），
    久無人使用，竟意圖為自己不法之所有，以所有之自備鑰匙一支竊取發動，得手
    後據為己有，以為平日代步之交通工具，嗣於八十七年九月二十一日十五時十四
    分許，甲○○騎乘該車行經彰化縣彰化市○○路口時，為警查獲，並扣得其所有
    竊車用之自備鑰匙一支。甲○○遭警緝獲後，恐其上開假釋案遭撤銷，竟隱匿身
    分，意圖規避刑責，另行基於偽造文書、偽造署押之接續犯意，冒用其兄「甲○
    ○」名義應訊，接續：於八十七年九月二十一日十七時三十分許，在臺灣省政
    府警政廳公路警察大隊第二隊之偵訊（調查）筆錄上偽造「乙○○」之簽名二枚
    、以「乙○○」名義按捺指紋十枚；於臺灣省政府警政廳公路警察大隊第二隊
    刑事小組之指認相片卡上載明「上列相片中引擎號碼ＥＥ三一八二二四號重機車
    及乙面ＪＩＫ─一七五重機號牌是我竊得騎乘時為警查獲無誤。」等字樣後，偽
    造「乙○○」簽名一枚、以「乙○○」名義按捺指紋七枚，用以表示其竊取機車
    及車牌之用意，並交還警員而持以行使；於司法警察官出具權利告知書上，偽
    造「乙○○」簽名一枚、以「乙○○」名義按捺指紋一枚，用以表示收受警察機
    關告知所犯罪名、可以行使緘默、選任辯護人及請求調查有利證據等權利之通知
    ，填載完畢交還警員而持以行使；於二份臺灣省公路警察大隊第二隊逮捕人犯
    通知書上同時各偽造「乙○○」之簽名一枚、以「乙○○」名義各按捺指紋一枚
    （逮捕通知書一式二聯，每聯簽名、指紋各一枚）後，表示其業已收受逮捕通知
    之用意，填寫完畢交還警員而持以行使；於犯罪嫌疑人照片上偽造「乙○○」
    簽名一枚及以「乙○○」名義按捺指紋一枚；於警局之指紋卡片以「乙○○」
    名義按捺指紋二十枚；經警以現行犯解送至臺灣臺中地方法院檢察署，甲○○
    於同日下午八時五十五分檢察官訊問筆錄上偽造「乙○○」之簽名一枚；以上均
    足以生損害於偵查犯罪機關偵查犯罪之正確性及乙○○本人。嗣經檢察官於八十
    七年十月三日依法傳訊乙○○本人出庭說明，經乙○○告知其遭親弟甲○○冒名
    應訊，始查悉上情。
二、案經臺灣省政府警政廳公路警察大隊第二隊報請（竊盜部分）暨臺灣臺中地方法
    院檢察署檢察官自動檢舉（偽造文書、署押部分）偵查起訴。
    理  由
一、訊據被告甲○○對於右開事實均坦承不諱，其竊盜部分核與被害人詹崇熙、呂秀
    貞於警、偵訊時所述情節相符，復有指認相片卡一紙、車籍作業系統─查詢認可
    資料二紙及車輛竊盜、車牌失竊資料個別查詢報表─查詢車輛認可資料一紙、贓
    物認領保管單一紙附卷及自備鑰匙一支扣案可資佐證，足見被告竊盜部分之自白
    確與事實相符而堪予採信。至其偽造文書、署押部分之犯行，除據被害人乙○○
    於偵訊時陳述明確外，並有被告於警詢時製作之筆錄、檢察官訊問筆錄、指認相
    片卡、權利告知書、犯罪嫌疑人照片、指紋卡片各一份及逮捕人犯通知書一式二
    聯等件存卷可證；上開文書上「乙○○」之簽名與被害人乙○○本人於八十七年
    十月三日檢察官偵訊筆錄後之「受訊人：乙○○」簽名明顯不符，亦與被害人乙
    ○○當庭書寫自己姓名顯然不同，有上開文書、偵訊筆錄、被害人乙○○親筆書
    寫姓名一紙互相對照可明；且被告確即為因竊盜案遭查獲時之犯罪嫌疑人，並非
    被害人乙○○，亦經本院當庭勘驗被告面貌與卷內犯罪嫌疑人照片無誤；而被告
    偽造署押及私文書，導致檢警等偵查單位因其冒名致誤導對人別之正確判斷，浪
    費司法資源，乙○○本人亦有遭刑事訴追之危險，足以生損害於偵查犯罪機關偵
    查犯罪之正確性及乙○○本人至明，益徵被告自白有偽造文書、署押之犯行確與
    事實相符。本件事證業臻明確，被告有竊盜、偽造文書、署押等犯行均堪認定。
二、查被告竊取機車行為，係犯刑法第三百二十條第一項竊盜罪。又被告在臺灣省政
    府警政廳公路警察大隊第二隊刑事小組之指認相片卡上載明「上列相片中引擎號
    碼ＥＥ三一八二二四號重機車及乙面ＪＩＫ─一七五重機號牌是我竊得騎乘時為
    警查獲無誤。」等字樣後偽造「乙○○」名義簽名及按捺指紋，顯係在表示其承
    認竊取機車、車牌之行為；另於逮捕人犯通知書、權利告知書上偽造「乙○○」
    署押，嗣均持以交還查獲警員，分別表示「乙○○」業受通知已為警察機關依法
    逕行拘提、逮捕及被告知罪名及必須接受偵訊，並可以行使緘默、選任辯護人及
    請求調查有利證據等權利之意；此上開三種文件均屬私文書（最高法院九十年度
    臺上字第六０五七號判決意旨參照），其於填寫上開文書完畢，再交還警員之行
    為，核係犯刑法第二百十六條、第二百十條之行使偽造私文書罪。公訴意旨認被
    告在警局權利告知書上偽造「乙○○」署押之行為，僅係單純署押，尚有未洽，
    惟此乃犯罪事實之擴充，且與行使偽造指認相片卡、逮捕人犯通知書等行為具有
    接續犯之實質上一罪關係（詳下述），本院自得予以審理。被告於如事實欄所載
    之警偵訊筆錄、權利告知書、逮捕人犯通知書、指認照片、犯罪嫌疑人照片及指
    紋卡片偽造「乙○○」署押（按刑法第二百十七條第一項之「署押」，乃指於紙
    張或物體上簽署之姓名，或其他符號，其作用在示其承認所簽署之文書效力，若
    以捺指紋以代替簽名者，如偽造指紋亦屬偽造署押），乃偽造上開私文書之部分
    行為；其偽造後進而提出行使，其偽造之低度行為應為嗣後行使之高度行為所吸
    收，均不另論罪。至被告遭警緝獲後，於警局內偽造指認相片卡、逮捕人犯通知
    書及權利告知書，嗣後交還警員持以行使，顯係利用同一冒名應訊之機會，在同
    一時段就同一犯罪構成事實，本於單一犯意接續進行侵害同一法益，以實現一犯
    罪構成要件之單一行為，為接續犯，應以一罪論（最高法院八十六年度臺上字第
    三二九五號著有判例可資參照）。被告於竊取機車之初僅欲作為代步交通工具，
    騎乘近六個月遭警緝獲後，為逃避刑責及避免其假釋案遭撤銷，始另行起意偽造
    文書，是被告所犯上開二罪，犯意個別，行為互異，應予分論併罰，公訴人認被
    告所犯二罪具有方法與結果之牽連犯關係，容有誤會，併予敘明。爰審酌被告仍
    在假釋期間，有臺灣高等法院被告全國前案紀錄表一紙可證，僅圖一時之便，竊
    取他人機車，造成他人財產損失及生活不便，為免其假釋案遭撤銷，竟又起意偽
    造其兄長名義應訊，企圖卸責，浪費司法資源及使乙○○名譽受損，惟考以被害
    人乙○○於偵訊時表明不願追究被告刑責，被告對於全部犯罪事實均直承無諱，
    犯後態度尚稱良好等一切情狀，分別量處如主文所示之刑，並定其應執行之刑。
三、扣案之自備鑰匙一支為被告所有供竊盜用之物，業據其於本院審理時供明在卷，
    依刑法第三十八條第一項第二款規定宣告沒收；如附表所示「乙○○」署押枚四
    十九（含簽名八枚、指紋四十一枚）均依刑法第二百十九條規定宣告沒收。
據上論斷，應依刑事訴訟法第二百九十九條第一項前段、第二百七十三條之一第一項
，刑法第二百十六條、第二百十條、第三百二十條第一項、第五十一條第五款、第二
百十九條、第三十八條第一項第二款，罰金罰鍰提高標準條例第一條前段，判決如主
文。
中      華      民      國      九十三      年     四     月    十四    日
                                        法  官  賴妙雲
右正本證明與原本無異。
如不服本判決，應於送達後十日內向本院提出上訴狀 （須附繕本） ，上訴於台灣高
法院台中分院。
                                        書記官
中      華      民      國      九十三      年     四     月    十四    日
附錄論罪科刑法條
刑法第二百十六條、第二百十條、第三百二十條第一項
第  210 條  (偽造變造私文書罪)
            偽造、變造私文書，足以生損害於公眾或他人者，處五年以下有期徒刑
第  216 條  (行使偽造變造或登載不實之文書罪)
            行使第二百十條至第二百十五條之文書者，依偽造、變造文書或登載不
            事項或使登載不實事項之規定處斷。
第  320 條  (普通竊盜罪、竊佔罪)
            意圖為自己或第三人不法之所有，而竊取他人之動產者，為竊盜罪，處
            年以下有期徒刑、拘役或五百元以下罰金。
            意圖為自己或第三人不法之利益，而竊佔他人之不動產者，依前項之規
            處斷。
            前二項之未遂犯罰之。
附表：
┌───┬─────────┬───────────┐
│編號  │  偽造署押所在    │ 偽造署押名稱及數量   │
├───┼─────────┼───────────┤
│ 一   │87.09.21 17:30    │ 「乙○○」簽名二枚   │
│      │警詢筆錄          │           指紋十枚   │
├───┼─────────┼───────────┤
│ 二   │警局之指認相片卡  │ 「乙○○」簽名一枚   │
│      │                  │           指紋七枚   │
├───┼─────────┼───────────┤
│ 三   │警局之權利告知書  │ 「乙○○」簽名一枚   │
│      │                  │           指紋一枚   │
├───┼─────────┼───────────┤
│ 四   │警局之逮捕人犯通  │ 「乙○○」簽名共二枚 │
│      │知書（一式二聯）  │           指紋共二枚 │
├───┼─────────┼───────────┤
│ 五   │犯罪嫌疑人照片    │ 「乙○○」簽名一枚   │
│      │                  │           指紋一枚   │
├───┼─────────┼───────────┤
│ 六   │  指紋卡          │ 「乙○○」指紋二十枚 │
├───┼─────────┼───────────┤
│ 七   │  偵訊筆錄        │ 「乙○○」簽名一枚   │
└───┴─────────┴───────────┘
